【裁判字號】    91,訴緝,49
【裁判日期】    920123
【裁判案由】    強盜等
【裁判全文】
臺灣臺北地方法院刑事判決                          九十一年度訴緝字第四九號
    公  訴  人  臺灣臺北地方法院檢察署檢察官
    被      告  甲○○  男  二.
    指定辯護人  本院公設辯護人丁○○
右列被告因強盜等案件，分經檢察官提起公訴（八十九年度偵字第一七六五五號、九
十年度偵字第三五八○號），本院合併審理，判決如左：
    主      文
甲○○竊盜，累犯，處有期徒刑陸月；又共同意圖為自己不法之所有，以強暴至使不
能抗拒，而取他人之物，累犯，處有期徒刑伍年捌月。應執行有期徒刑陸年。
    事      實
一、甲○○曾於民國八十四年間，因違反麻醉藥品管理條例案件，經臺灣高等法院判
    處有期徒刑六月確定，於八十七年八月十日易科罰金執行完畢；又於八十七年間
    ，因偽造文書案件，經臺灣士林地方法院判處有期徒刑四月確定，甫於八十九年
    五月九日執行完畢。猶不知悛悔，意圖為自己不法之所有，於八十九年七月五日
    下午七時許（起訴書誤載為六時三十分許），在臺北市中山區○○○路○段臺北
    市立美術館前，徒手扳開乙○○所有停放該處之車牌ＥＦＶ－八三九號輕型機車
    之置物箱，竊取乙○○所有內置易利信牌Ｔ二八型手機一只（機身序號為000
    000000000000號）、金融卡六張（分別中國信託商業銀行、臺北國
    際商業銀行、世華聯合商業銀行、慶豐銀行、中華國際商業銀行、郵局）、信用
    卡三張（分別為中華商業銀行、美商花旗銀行、美國運通銀行）及現金新臺幣（
    下同）三千餘元、汽、機車駕駛執照、身分證、學生證等財物之皮包一只。得手
    後，旋於同日下午七時四十四分許，持所竊得之上開慶豐銀行提款卡，至合作金
    庫大同分行提款機領款，以此不正方法盜領現金一萬一千元；竊得之上開行動電
    話則以五千元之代價賣予不知情之蔣東曉，再由蔣東曉轉售予不知情之顏紹峰，
    嗣經警循線查獲，始知上情。
二、另於八十九年八月十二日下午十一時十分許，駕駛友人陳鵬旭承租之車牌號碼Ｄ
    Ｉ─○七四一號自小客車，搭載林憲璋（即起訴書所載之「阿聰」，經檢察官另
    案提起公訴），行經臺北市中正區○○○路、貴陽街口時，因見丙○○獨自騎乘
    車牌號碼ＢＡＳ─九○九號重型機車自中山南路由北向南行駛至貴陽街口因紅燈
    暫停，且夜色昏暗，認有機可趁，二人竟基於共同意圖為自己不法所有之犯意聯
    絡，協議共同為傷害及強盜行為，先由甲○○駕駛前開自小客車由後方超車，以
    四十五度角逼近丙○○，迫使其煞車，即由林憲璋由右前座下車，徒手毆打丙○○臉部，致其人車倒地，林憲璋繼從丙○○後方勒住高某頸部令其起身，甲○○
    隨後下車強取高某繫於腰際之ＮＯＫＩＡ廠牌八二一○型號之行動電話（內有0
    000000000號行動電話號碼晶片一只），惟因該行動電話卡於皮帶上而
    未得手；丙○○於混亂間趁隙逃至鄰近之國立國家圖書館前草地上，惟因該皮帶
    遭甲○○扯鬆，長褲稍有滑落，因而絆倒，林憲璋與甲○○二人隨即追至草地上
    ，由林憲璋再以勒住高某頸部，並與甲○○共同徒手毆打丙○○頭部、胸部、背
    部等處之強暴方法，致其受有左臉頰瘀傷、左頸多處擦傷、左胸瘀傷、背部多處
    擦傷、右手拇指擦傷、左臉擦傷等傷害，並至使不能抗拒，由甲○○強行脫扯高
    某長褲，並將行動電話及長褲內之現金新臺幣一萬二千元、金融卡、身分證、駕
    駛執照及行照等財物全數取走。得逞後，甲○○即向林憲璋示意，二人遂共乘前
    開自小客車逃離現場。迄同年九月一日下午十一時三十分許，經警在臺北市○○○路、錦州街口循線查獲甲○○，並扣得上開犯案所得之行動電話。
三、案經臺北市政府警察局中正第一分局、臺北市政府警察局分別移送臺灣臺北地方
    法院檢察署檢察官偵查起訴，本院合併審理。
    理      由
一、犯罪事實一部分
    訊據被告甲○○對右開竊盜及以竊得提款卡盜領現金之犯罪事實均坦承不諱，核
    與證人即被害人乙○○及購買該失竊行動電話之蔣東曉、顏邵峰分別於警詢及本
    院審理中證述情節相符，並有被害人領回贓物所立之贓物認領保管單乙紙在卷足
    憑，足徵被告此部分任意性自白與事實相符，犯行堪已認定。至被告雖供稱：伊
    係與林君祁（另由檢察官為不起訴處分）共同行竊，且提款係由林君祁為之云云
    。然查，被告於案發之初，先辯稱該行動電話係向林君祁購得，繼改稱係林君祁
    自行下車行竊，伊不知情；再供稱係伊與林君祁謀議行竊，由林君祁下手；末始
    供承渠等共謀行竊，由伊下手行竊各云云，對林君祁部分之供述，反覆不一，要
    難輕信。而證人林君祁於警詢、檢察官偵查及本院訊問中均堅詞否認有與被告共
    同行竊，辯稱：當日伊在父親工地，被告打電話找伊去唱歌，因伊在製圖沒有理
    他等語，有各該筆錄在卷可參；且林君祁於八十九年七月五日下午二時至六時許
    在臺北市○○○路、天津街口工地作大理石施工用之丈量尺寸，復至楊金龍住處
    畫施工草圖至下午十一、十二時乙節，業據證人楊金龍、林仁恭於檢察官偵查中
    證述無訛，足認林君祁於右開案發時間，應無出現在案發地點而與被告共同行竊
    及盜領現金之可能。況被告於八十九年七月五日下午八時四十八分起至翌日凌晨
    零時三十八分止，數度以其所有之0000000000號行動電話與林君祁之
    0000000000號行動電話聯繫，有行動電話通聯紀錄、行動電話服務申
    請書在卷可查，足認被告供稱林君祁於行竊當日之下午六時許至晚間十一、十二
    時許，均與其在一起並參與行竊云云，與事實有違，附此敘明。
二、犯罪事實二部分
    質之被告固坦承有於八十九年八月十二日下午十一時十分許，在臺北市中正區○○○路、貴陽街口及國立國家圖書館前與林憲璋共同毆打告訴人丙○○，並取走
    其行動電話之事實，惟矢口否認有何強盜犯行，辯稱：伊係見告訴人丙○○在貴
    陽街上行竊，才上去抓住丙○○，不讓其離去，於丙○○逃脫之際，不小心將告
    訴人長褲脫落，於翌日返還現場尋找其掉落之鑰匙時，始發現告訴人之行動電話
    ，才將之帶走，並非強盜云云。經查：
    (一)右開犯罪事實迭據告訴人丙○○於警詢、檢察官偵查及本院訊問中指訴歷歷，
      其於警詢中陳稱：「我在昨（十二）日晚上二十二時三十分時自士林夜士沿中
      山北路往南方向騎乘重機車（ＢＡＳ－九○九號），大約二十三時十分時行至
      中山南路、貴陽街口時，被一輛白色自小客車攔下，然後車上下來兩名一胖、
      一瘦的兩名約二十五歲陌生男子，操台語口音告訴我：『你很臭屁喔！』後，
      對方即動手毆打我，搶我的手機，在拉扯間我的褲子皮帶被扯掉，對方就將我
      的褲子拿走，因褲子內尚有其他物品，所以來派出所報案」（詳臺灣臺北地方
      法院檢察署【下稱北檢】八十九年度偵字第一七六五五號卷第八頁反面）；於
      檢察官偵查中指稱：「八十九年八月十二日二十三時於中山南路中央圖書館（
      按即國家圖書館），以四十五度角度近身，他們其中一人下車，即用拳頭打我
      右臉如卷附照片，我連人帶車倒下，那打我的人勒我脖子，駕駛人又下車由正
      面搶我手機，我跑，他們又追打我，一直搶我手機，後來連褲子、手機及皮包
      等都被搶了（詳同上偵卷第五五頁）；於林憲璋被訴強盜一案檢察官偵查中證
      稱：「當天晚上我騎車從中山北路往中山南路行駛，到貴陽街口紅燈時停下，
      綠燈後我機車往前行駛，後面一部白色轎車從後面以四十五度切進來迫使我無
      法向前行駛，我就停下車來，小客車也停下來，被告（按指林憲璋）先從右邊
      的門下來，一下車一拳就打到我左臉，我就連人帶車倒在人行道，林某就從後
      面勒我脖子，把我從地上拉起來，後來甲○○從車上下來，就用手拉我行動電
      話，因為手機放在腰帶上要按下卡鎖才可拉下來，他不知道，沒有被他拿去，
      我趁機掙脫跑到中央圖書館的花圃，跌倒，他們二人追過來，林某又勒我脖子
      ，何某用力拉我長褲，全部脫下來拿走，林某勒我時，我有反抗掙扎，但沒有
      用，．．．何某把我長褲拿走後向林某用台語說可以走了，他們就離開了，我
      就搖搖晃晃走出來，不久警察就到了」（詳北檢九十年度偵字第一三三一三號
      案九十年七月十日偵訊筆錄，影本見本院八十九年度訴字第一三五三號卷第一
      二七頁以下）、「甲○○跑到花圃後對我拳打腳踢，就拉我長褲並脫下來拿走
      」（詳北檢九十年度偵字第一三三一三號案九十年八月七日訊問筆錄，影本見
      本院八十九年度訴字第一三五三號卷第一八六頁）；於本院訊問中結證稱：「
      當天我從士林夜市回來，走至貴陽街和中山南路口，我停紅燈，當天下毛毛雨
      ，行人少，綠燈我要直行，一輛白色車子以四十五度角度切入，我停下車沒有
      被撞到，車子上下來一個人，不是被告，用台語說我很臭屁，一拳打我左臉，
      機車連人倒下，打我那個人走到我後面，用手將我脖子勒住，硬拉我上來，被
      告開車，此時下車拉我掛在皮帶上手機，硬拉手機，皮帶鬆脫，同時一人勒我
      脖子，一人拉我手機。我掙脫跑至花圃裡，我自己跌倒，因為皮帶鬆脫褲子掉
      下來，褲子是我跑時掉一半將我絆倒，他們二人追過來，那個人又勒住我脖子
      ，被告要拔我手機，整件褲子被扯掉。我只聽到被告用台語說該走了。可能是
      民眾報案，他們走後，警察就來。他們拿走我褲子，我只穿內褲，褲子裡有皮
      包、證件及現金壹萬二千多元、手機。公園路派出所作筆錄，警察有帶我回去
      找東西」（本院八十九年十月二日訊問筆錄，詳本院八十九年度訴字第一三五
      三號卷第二六頁）、「林憲璋當時下車就打我，機車倒地後，林憲璋勒住我的
      脖子，甲○○是駕駛」、「當時要搶我的手機，我才發現是搶劫，我就反抗，
      被我掙脫後，我就跳到花圃，林憲璋就勒住我的脖子，我都不能呼吸，甲○○
      過來後就一直打」、「我當時根本就沒有辦法反抗，他們才把我的褲子脫下來
      」、「林憲璋勒住我的脖子，勒的很緊，我根本沒有辦法抵抗。是甲○○脫我
      的褲子」（本院九十年七月二十三日訊問筆錄，詳本院八十九年度訴字第一三
      五三號卷第一六八頁以下）等語甚詳。觀告訴人歷次所陳，均相一致，且其確
      受有左臉頰瘀傷、左頸多處擦傷、左胸瘀傷、背部多處擦傷、右手拇指擦傷、
      左臉擦傷等傷害，亦有臺北市立中興醫院甲種診斷證明書一紙及報案當時於派
      出所所攝之相片五幀附卷足稽，其指訴顯非無稽。
    (二)共犯林憲璋於其被訴強盜乙案之警詢及檢察官偵查中，亦坦承有與被告共同毆
      打告訴人之事實，並供稱：「被害人丙○○的長褲被甲○○強行脫下」等語（
      詳本院八十九年度訴字第一三五三號卷第一二三頁）；證人即接獲民眾報案後
      赴現場處理之臺北市政府警察局中正第一分局介壽派出所員警施貿裕於本院訊
      問中結證稱：「我一人開警車至中山南路、貴陽街口，中央圖書館附近，我看
      到被害人只穿一件內褲，沒有穿上衣，被害人說他由中山北路方向行駛，被一
      輛白色自小客車攔下，車上人說你很臭屁，動手打被害人並搶他現金、手機。
      我們在現場找不到衣服、褲子。被害人提供四組車號，後帶被害人回警局作筆
      錄，被害人說他只穿內褲還被打。是隔天早上才做筆錄。被害人頭部、手部、
      腳部都有受傷」、「在中山南路、貴陽街，被害人、我及另兩位員警在被害人
      所述被毆打地方找衣物，沒有找到。我到現場時，被害人說被告剛離開不久，
      對方有二人」等語（本院八十九年十一月二十四日訊問筆錄，詳本院八十九年
      度訴字第一三五三號卷第四三頁），均核與告訴人前揭陳述相符，益見其指訴
      非虛。
    (三)被告辯稱：伊見告訴人在路邊偷竊他人機車置物箱內之物，始下車質問並毆打
      之；共犯林憲璋則稱係渠等所駕之車遭告訴人擦撞，始下車查看各云云，所供
      齟齬，並為告訴人所否認，已難遽信；且被告甫於案發前之一月餘，以扳開機
      車置物箱之手法竊取被害人乙○○財物，已如前述，焉能大言不慚指摘他人行
      竊並毆打之，所辯實違常情。又告訴人遭林憲璋勒住頸部後，被告即下車強奪
      其行動電話，經被害人掙脫逃至國家圖書館前，被告及林憲璋猶窮追不捨，再
      以相同手法並出手毆打告訴人而強奪其繫有行動電話之長褲，得手後始離去各
      節，已詳論於前，在在足徵被告及林憲璋自始即意在劫取告訴人財物，否則何
      需強拉告訴人行動電話並取走其長褲。再警方於被告甫離開之際即到場，並偕
      同告訴人於案發周圍尋找財物未果，業經證人施貿裕證述在卷；即被告於檢察
      官偵查中亦坦承：「我們把他（按即告訴人）褲子帶走，丟到路邊，手機就隨
      手丟在車內」等語（詳北檢八十九年度偵字第一七六五五號卷第四五頁），其
      嗣於本院辯稱：行動電話係翌日返回現場找尋鑰匙時所拾獲云云，無非詞窮之
      辯。另參以該行動電話嗣由被告插入0000000000行晶片使用，為被
      告所自承，並有行動電話通聯紀錄乙紙在卷可考，被告自始即有強盜告訴人財
      物之不法所有意圖，至臻灼然。其辯稱：毆打告訴人只是要給予教訓，並非基
      於強盜意圖云云，悖異常情殊甚，要難採信。
    (四)被告夥同林憲璋以手勒住告訴人頸部，繼對之拳打腳踢，致其頭部、身體多處
      成傷，終將告訴人長褲脫下取走，渠等手段之橫、用力之猛，可見一班。再衡
      以告訴人指稱：「林某勒我時，我有反抗掙扎，但沒有用」、「林憲璋就勒住
      我的脖子，我都不能呼吸，甲○○過來後就一直打」、「我當時根本就沒有辦
      法反抗，他們才把我的褲子脫下來」、「林憲璋勒住我的脖子，勒的很緊，我
      根本沒有辦法抵抗」，及林憲璋自承：當時下手比較重（詳北檢九十年度偵字
      第一三三一三號案九十年七月十日訊問筆錄，影本見本院八十九年度訴字第一
      三五三號卷第一七六頁）等語，被告及林憲璋所施用之強暴行為，客觀上已足
      以壓抑告訴人之意思自由，至使不能抗拒無疑。
    (五)此外，復有汽車出租約定切結書、汽車新領牌照登記書、告訴人領回贓物所立
      之贓物認領保管收據各一紙附卷可資佐證，事證明確，被告此部分犯行，亦堪
      認定。
三、核被告所為如事實欄一之犯行，係犯刑法第三百二十條第一項竊盜罪、第三百三
    十九條之二第一項準詐欺罪；事實欄二之犯行，係犯同法第三百二十八條第一項
    強盜罪、第二百七十七條第一項傷害罪。按懲治盜匪條例於四十六年修正時，其
    立法意旨，係認為該條例有長時期施行之必要，爰刪除第十條關於施行期間為一
    年之規定，將限時法修正為常態之特別法，另將第十一條修正為第九條，規定本
    條例自公布日施行，此所謂「本條例」係指四十六年六月五日公布之常態特別法
    而言，非指三十三年四月八日公布之限時法。修正後之常態特別法條文既自四十
    六年六月五日施行，即與修正前之限時法條文完全區隔，雖名為「修正」，實等
    同於「制定」，從而修正前之條文是否經合法延長施行期間，並不影響四十六年
    六月五日公布之本條例（最高法院八十九年度台上字第三七八一號判決參照）。
    是被告右開以強暴方法至使丙○○不能抗拒而取其財物，原應優先適用屬刑法特
    別法之懲治盜匪條例第五條第一項第一款處斷，起訴書逕論以修正前刑法第三百
    二十八條第一項，已有未合；又懲治盜匪條例業於九十一年一月三十日經總統公
    告廢止，刑法第三百二十八條之強盜罪亦經修正，於九十一年一月三十日經公告
    施行，考其立法目的，在以修正後之刑法取代懲治盜匪條例，避免修正前之刑法
    發生中間法之效力，懲治盜匪條例雖曰廢止，然因廢止前後，被告行為在行為時
    至裁判時均有刑罰規定，該條例之廢止，自屬刑法第二條第一項之行為後法律變
    更，而非刑事訴訟法第三百零二條第四款所稱之刑法廢止，被告行為時修正前之
    刑法相關條文既不因懲治盜匪條例之廢止而回復，即無所謂比較適用問題，應以
    新修正公布之刑法與被告行為時有效之懲治盜匪條例比較（最高法院九十一年度
    台上字第三七四七號判決參照）。故經比較新舊法後，以修正後之刑法第三百二
    十八條第一項強盜罪較廢止前之懲治盜匪條例第五條第一項第一款盜匪罪之法定
    刑度為輕，依刑法第二條第一項前段，自應適用修正後刑法第三百二十八條第一
    項強盜罪處斷，公訴人未及於比較適用，同有未洽。被告所犯強盜、傷害二罪，
    與林憲璋間，有犯意聯絡及行為分擔，應論以共同正犯。其所犯竊盜與準詐欺二
    罪間；強盜與傷害二罪間，均有手段、目的之牽連關係，應依牽連犯規定分別從
    一重之竊盜罪、強盜罪處斷。公訴人雖未就被告所涉準詐欺部分犯行起訴，惟該
    部分與已起訴之竊盜部分，有牽連犯之裁判上一罪關係，為起訴效力所及，本院
    自得併與審理。被告所犯上開竊盜、強盜二罪間，犯意各別，行為互殊，應予分
    論併罰。再被告曾於八十四年間，因違反麻醉藥品管理條例案件，經臺灣高等法
    院判處有期徒刑六月確定，於八十七年八月十日易科罰金執行完畢；又於八十七
    年間，因偽造文書案件，經臺灣士林地方法院判處有期徒刑四月確定，甫於八十
    九年五月九日執行完畢，有臺灣高等法院檢察署刑案紀錄簡覆表在卷可按，其於
    有期徒刑執行完畢後五年內，再犯本件有期徒刑以上之上開二罪，均為累犯，各
    應依刑法第四十七條規定，加重其刑。爰審酌被告有上述前科，素行不佳，猶不
    知悛悔，年輕體健，竟不圖正業，夥同林憲璋於深夜之際，共同以強暴手段，強
    搶他人財物，危害社會治安甚鉅，且犯後復砌詞否認強盜犯行，毫無悔意，惟竊
    盜及強盜所得財物尚少，及其犯罪之動機、目的、手段等一切情狀，各量處如主
    文所示之刑，並定應執行刑。
據上論斷，應依刑事訴訟法第二百九十九條第一項前段，刑法第二條第一項前段、第
二十八條、第三百二十條第一項、第三百三十九條之二第一項、第三百二十八條第一
項、第二百七十七條第一項、第四十七條、第五十五條、第五十一條第五款，罰金罰
鍰提高標準條例第一條前段，判決如主文。
本案經檢察官戊○○到庭執行職務
中      華      民      國    九十二    年      一      月    二十三    日
                                      臺灣臺北地方法院刑事第八庭
                                          法  官  宋  松  璟
右正本證明與原本無異。
如不服本判決，應於判決送達後十日內向本院提出上訴狀(應抄附繕本)。告訴人
或被害人如對於本判決不服者，應具備理由請求檢察官上訴，其上訴期間之計算
係以檢察官收受判決正本之日期為準。
                                          書記官  楊  文  祥
中      華      民      國    九十二    年      一      月    二十七    日
附錄法條
中華民國刑法第二百七十七條
 (普通傷害罪)
傷害人之身體或健康者，處三年以下有期徒刑、拘役或一千元以下罰金。
犯前項之罪因而致人於死者，處無期徒刑或七年以上有期徒刑；致重傷者，處三年以
上十年以下有期徒刑。
中華民國刑法第三百二十條
 (普通竊盜罪、竊佔罪)
意圖為自己或第三人不法之所有，而竊取他人之動產者，為竊盜罪，處五年以下有期
徒刑、拘役或五百元以下罰金。
意圖為自己或第三人不法之利益，而竊佔他人之不動產者，依前項之規定處斷。
前二項之未遂犯罰之。
中華民國刑法第三百二十八條
意圖為自己或第三人不法之所有，以強暴、脅迫、藥劑、催眠術或他法，至使不能抗
拒，而取他人之物或使其交付者，為強盜罪，處五年以上有期徒刑。
以前項方法得財產上不法之利益或使第三人得之者，亦同。
犯強盜罪因而致人於死者，處死刑、無期徒刑或十年以上有期徒刑；致重傷者，處無
期徒刑或七年以上有期徒刑。
第一項及第二項之未遂犯罰之。
預備犯強盜罪者，處一年以下有期徒刑、拘役或三千元以下罰金。
中華民國刑法第三百三十九條之二
意圖為自己或第三人不法之所有，以不正方法由自動付款設備取得他人之物者，處三
年以下有期徒刑、拘役或一萬元以下罰金。
以前項方法得財產上不法之利益或使第三人得之者，亦同。


司法院資訊處製作；財團法人民間司法改革基金會備份。
